臺灣彰化地方法院刑事判決　　　　　　　96年度訴字第2191號
公　訴　人　台灣彰化地方法院檢察署檢察官
被　　　告　甲○○
　　　　　　　　　　（另案於台灣彰化看守所羈押中）
上列被告因違反毒品危害防制條例案件，經檢察官提起公訴（96
年度毒偵字第3931號、第4732號），本院依簡式審判程序判決如
下：
    主  文
甲○○施用第一級毒品，累犯，處有期徒刑拾月，扣案之第一級
毒品海洛因壹包（淨重零點零壹公克），沒收銷燬之；又施用第
一級毒品，累犯，處有期徒刑拾壹月。應執行有期徒刑壹年貳月
。扣案之第一級毒品海洛因壹包（淨重零點零壹公克），沒收銷
燬之。
    事  實
一、甲○○前於民國89年間，因施用毒品案件，經法院裁定送強
    制戒治，於90年12月29日執行完畢釋放；又於91年間，因施
    用毒品案件，經本院以91年度訴字第1354號判決判處應執行
    有期徒刑1年確定，入監執行，再於94年間，因施用毒品案
    件，經本院以94年度訴字第1005號判決判處有期徒刑10月確
    定，入監執行，於95年8月9日縮短刑期執行完畢出監。詎復
    基於施用第一級毒品海洛因之犯意，於96年8月7日10時許，
    在彰化縣永靖鄉○○村○○○○道路旁，以將海洛因摻入香
    煙吸食方式，施用海洛因1次。嗣於96年8月10日13時30分許
    ，為警在彰化縣員林鎮○○路○段68巷石佛公廟後方查獲，
    並扣得海洛因1包（淨重0.01公克）；又於96年8月24日22時
    15分許，在其彰化縣永靖鄉五福村五福巷57號住處附近之農
    田，以注射方式施用海洛因1次，嗣於96年8月26日12時30
    分許，為警在其上開住處查獲。
二、案經彰化縣警察局員林分局、北斗分局報告台灣彰化地方法
    院檢察署檢察官偵查起訴。
    理  由
一、本件被告甲○○所涉係死刑、無期徒刑、最輕本刑為3年以
    上有期徒刑或高等法院管轄第一審案件以外之罪，並於本院
    行準備程序時就被訴事實為有罪之陳述，本院合議庭依刑事
    訴訟法第273條之1第1項規定，裁定改由受命法官獨任行簡
    式審判程序，先予敘明。
二、據以論罪之證據名稱：
（一）詮昕科技股份有限公司濫用藥物尿液檢驗報告2紙。
（二）彰化縣警察局員林分局、北斗分局委託檢驗尿液代號與真
      實姓名對照認證單2紙。
（三）扣案之海洛因1包（淨重0.01公克）、法務部調查局鑑定
      書。
（四）扣押物品目錄表、扣押物品清單。
（五）查獲照片2張。
（六）被告之自白。
三、按毒品危害防制條例於92年7月9日修正公布，自93年1月9日
    施行，其中第20條、第23條將施用毒品之刑事處遇程序，區
    分為「初犯」及「5年內再犯」、「5年後再犯」。依其立法
    理由之說明：「初犯」，經觀察勒戒或強制戒治後，應為不
    起訴處分或不付審理之裁定；經觀察勒戒或強制戒治執行完
    畢釋放後，「5年內再犯」者，因其再犯率甚高，原實施之
    觀察勒戒及強制戒治既已無法收其實效，爰依法追訴或裁定
    交付審理。至於經觀察勒戒或強制戒治執行完畢釋放後，「
    5年後再犯」者，前所實施之觀察勒戒或強制戒治已足以遮
    斷其施用毒品之毒癮，為期自新及協助其斷除毒癮，仍適用
    「初犯」規定，先經觀察勒戒或強制戒治之程序。從而依修
    正後之規定，僅限於「初犯」及「5年後再犯」二種情形，
    始應先經觀察勒戒或強制戒治程序。倘被告於5年內已再犯
    ，經依法追訴處罰，縱其第3次（或第3次以上）再度施用毒
    品之時間，在初犯經觀察勒戒或強制戒治執行完畢釋放5年
    以後，已不合於「5年後再犯」之規定，且因已於「5年內再
    犯」，顯見其再犯率甚高，原實施觀察、勒戒或強制戒治，
    已無法收其實效，即應依該條例第10條處罰（最高法院95年
    度第7次刑事庭會議決議第2點參照）。經查，本件被告前因
    施用毒品案件，於90年12月29日強制戒治執行完畢，惟其於
    釋放後5年內，於91年間因施用毒品案件，經本院以91年度
    訴字第1354號判決判處應執行有期徒刑1年確定，此有台灣
    高等法院被告前案紀錄表在卷可參，揆諸前開法條及說明，
    被告所為本件施用第一級毒品之犯行，並無「初犯」規定之
    適用，而應直接訴追處罰。
四、核被告所為，均係犯毒品危害防制條例第10條第1項之施用
    第一級毒品罪。被告持有毒品之低度行為，為施用之高度行
    為所吸收，不另論罪。被告所犯之2次施用第一級毒品罪，
    犯意各別，應予分論併罰。被告有如事實欄所載之犯罪科刑
    執行情形，有台灣高等法院被告前案紀錄表在卷可按，其受
    有期徒刑之執行完畢後，5年以內故意再犯本件有期徒刑以
    上之罪，為累犯，依刑法第47條第1項之規定加重其刑。爰
    審酌被告經送強制戒治多次，猶不知悔改，再施用毒品，暨
    其犯施用毒品罪之次數，及坦承犯行之犯後態度等一切情狀
    ，分別量處如主文所示之刑，暨定應執行之刑。扣案之第一
    級毒品海洛因1包（淨重0.01公克），依毒品危害防制條例
    第18條第1項前段規定，沒收銷燬之。
據上論斷，應依刑事訴訟法第273條之1第1項、第299條第1項前段
，毒品危害防制條例第10條第1項、第18條第1項，刑法第11條前
段、第47條第1項、第51條第5款，判決如主文。
本案經檢察官蔡明達到庭執行職務
中　　華　　民　　國     96    年    12    月   11　　日
                  刑事第六庭      法  官  林欣苑
以上正本證明與原本無異。
如不服本判決，應於判決送達後10日內，向本院提出上訴書狀，
上訴書狀應「敘述具體上訴理由」，並按他造當事人之人數附繕
本。「切勿逕送上級法院」。
中　　華　　民　　國     96    年    12    月   11　　日
                                  書記官  楊筱惠
附錄本案論罪科刑法條全文：
毒品危害防制條例第10條
施用第一級毒品者，處 6 月以上 5 年以下有期徒刑。
施用第二級毒品者，處 3 年以下有期徒刑。
